臺灣臺中地方法院民事判決 
                                     111年度豐簡字第24號
原      告  新安東京海上產物保險股份有限公司台中分公司

法定代理人  王文龍  
訴訟代理人  曾賜源  
            張莉貞  
被      告  徐嘉慶  

上列當事人間請求損害賠償事件，本院於民國111年6月8日言詞
辯論終結，判決如下：
    主      文
被告應給付原告新臺幣（下同）5萬7,830元，及自民國110年11
月25日起至清償日止，按週年利率百分之5計算之利息。
原告其餘之訴駁回。
訴訟費用，由被告負擔二分之一，餘由原告負擔。
本判決原告勝訴部分，得假執行。但被告如以5萬7,830元為原告
預供擔保後，得免為假執行。
    事實及理由
壹、程序部分：
　　按訴狀送達後，原告不得將原訴變更或追加他訴，但擴張及
    減縮應受判決事項之聲明者，不在此限，民事訴訟法第255
    條第1項第3款定有明文。本件原告起訴時請求被告應給付其
    新臺幣（下同）45萬2,901元，及自起訴狀繕本送達被告翌
    日起至清償日止，按週年利率百分之5計算利息等語（見本
    院卷第17頁）。嗣於民國111年6月8日言詞辯論時，變更聲
    明為：被告應給付原告26萬3,007元，及自起訴狀繕本送達
    被告翌日起至清償日止，按週年利率百分之5計算之利息等
    語（見本院卷第305頁），核屬減縮應受判決事項之聲明，
    與上開規定相符，應予准許。
貳、實體部分：　　
一、原告主張：被告於109年12月17日19時9分許，駕駛車號000-
    0000 號自用小客車，行至設有閃光黃燈號誌路口之臺中市
    大雅區科雅三路與科雅西路口後銜接同向三車道路段，因右
    轉彎未進入外側車道，致與原告所承保由訴外人朱怡親（按
    ：被保險人為宥境有限公司）所駕駛之車號000-0000號自用
    小客車（下稱系爭車輛），因左轉彎未進入內側車道，兩車
    發生碰撞，造成系爭車輛受損。經送修估價修理費用計新臺
    幣（下同）452,901元，原告已依保險契約悉數理賠，經計
    算零件折舊後，爰依保險代位及侵權行為之法律關係，請求
    被告賠付26萬3,007元等語，並聲明：如程序事項變更後之
    聲明。
二、被告則以：就系爭車輛前車頭受損部分，被告所駕駛車號00
    0-0000 號車輛係與系爭車輛之右後車身發生碰撞，因系爭
    車輛使用人朱怡親於發生車禍撞擊後，再往人行道上之石椅
    發生碰撞，造成系爭車輛前車頭毀損，就系爭車輛前車頭受
    損部分，應由原告之使用人自行負責，此部分修理費用不應
    由被告負擔。至於系爭車輛右後車身受損部分，因原告之使
    用人朱怡親就本件車禍之發生，與有過失，被告主張過失相
    抵等語，資為抗辯，並聲明：原告之訴駁回。
三、得心證之理由：
  ㈠按因故意或過失，不法侵害他人之權利者，負損害賠償責任
    ，民法第184條第1項前段定有明文。次按汽車行駛至交岔路
    口，其行進、轉彎，應依下列規定：八、對向行駛之左右轉
    車輛已轉彎須進入同一車道時，右轉彎車輛應讓左轉彎車輛
    先行，如進入二以上之車道者，右轉彎車輛應進入外側車道
    ，道路交通安全規則第102條第1項第8款定有明文。另按損
    害之發生或擴大，被害人與有過失者，法院得減輕賠償金額
    ，或免除之，民法第217條第1項定有明文。經查：
  ⒈原告主張被告於上開時、地，因右轉彎未進入外側車道，致
    雙方車輛發生碰撞，造成系爭車輛受損之事實，業據其提出
    車輛維修保險賠款付承修廠商同意書、系爭車輛行車執照影
    本、電子發票證明聯、估價單、進廠維修照片、道路交通事
    故當事人登記聯單、道路交通事故現場圖、初步分析研判表
    為證（見本院卷第23至69頁），並經本院依職權向內政部警
    政署保安警察第二總隊第三大隊第二中隊調閱本件道路交通
    事故現場照片、談話紀錄表、調查報告表㈠㈡等核閱屬實（見
    本院卷第91至101頁、第107至110頁、第113至116頁）。
　⒉依現場圖所示及兩造警詢時陳述，可知被告駕駛自用小客車
    ，行至設有閃光黃燈號誌路口後銜接同向三車道路段，右轉
    彎未進入外側車道；與原告之使用人朱怡親駕駛自用小客車
    ，行經設有閃光黃燈號誌路口後銜接同向三車道路段，左轉
    彎未進入內側車道，足認雙方均有違反交通安全規則之過失
    。而本件經送臺中市車輛行車事故鑑定委員會鑑定，該會亦
    認定兩車同為肇事原因，有111年4月29日中市車鑑字第1110
    002096號函檢附之鑑定意見書（下稱系爭鑑定意見）可佐（
    見本院卷第223至226頁）。
  ⒊本院審酌雙方之過失情節及原因力大小，認應由被告負50％之
    過失比例，原告應就其使用人之過失負50％過失比例。因此
    ，被告之過失駕車行為，既為本件車禍發生之共同原因，與
    本件車禍自具相當因果關係。從而，原告主張被告負侵權行
    為損害賠償責任，自屬有據。
  ㈡按不法毀損他人之物者，被害人得請求賠償其物因毀損所減
    少之價額，民法第196 條定有明文，且依該規定請求賠償物
    被毀損所減少之價額，得以修復費用為估定標準，但以必要
    者為限，如修理材料以新品換舊品，應予折舊（最高法院77
    年度第9次民事庭會議決議(一)決議要旨參照）。經查：
  ⒈前車頭受損部分：
　　被告抗辯：系爭車輛與被告發生碰撞後，系爭車輛再失控往
    人行道上之石椅發生碰撞，造成系爭車輛前車頭毀損，就系
    爭車輛前車頭毀損部分，被告不用負責等語（見本院卷第15
    6頁）。經查，依系爭車輛駕駛人朱怡親於警詢時陳稱：我
    駕駛系爭車輛於科雅西路（北往南）左轉至科雅三路時，突
    然覺得右後方有撞擊感，當時就嚇到，不慎踩錯油門（誤認
    為煞車），以致於往右前方衝去，最後碰撞石板椅才停止下
    來（見本院卷第107頁），可知系爭車輛前車頭受損，係因
    原告之使用人朱怡親欲踩煞車卻誤踩油門之疏失所致。其次
    ，依吾人知識經驗，通常有此情形（遇車輛右後車身遭碰撞
    之處境），亦不必皆發生駕駛人欲踩煞車誤踩油門因而再發
    生第二次撞擊之結果，故系爭車輛前車頭再撞擊路旁石板椅
    與被告之過失駕駛行為，難認有相當因果關係。因此，若令
    被告負擔此部分之損害賠償，顯屬過苛。從而，系爭車輛前
    車頭部分維修費用25萬6,161元（見本院卷317頁），宜由原
    告承擔其使用人之疏失，不得向被告求償。
　⒉右後車身受損部分：
　⑴原告已依保險契約支付系爭車輛後半部修復費用19萬6,740元
    ，其中零件費用占16萬7,030元（見本院卷第318頁），而該
    零件材料係以新品更換舊品，零件費用自應考量折舊因素，
    計算原有舊零件之價值。而系爭車輛於108年7月出廠，有行
    車執照在卷可稽（見本院卷第25頁）。依行政院所頒「固定
    資產耐用年數表」及「固定資產折舊率表」之規定，小客車
    之耐用年數為5年，依定率遞減法每年折舊千分之369，並參
    酌「營利事業所得稅查核準則」第95條第8項所定：「固定
    資產提列折舊踩用定率遞減法，以1年為計算單位，其使用
    期間未滿1年者，按實際使用之月數相當於全年之比例計算
    之，不滿1月者，以月計」，則至本件車禍事故之日即109年
    12月17日止，系爭車輛已使用1年6月。
　⑵依上開方式扣除折舊額後，原告得請求之必要零件費為8萬5,
    950元（計算式詳如附表。同原告主張數額，見本院卷第316
    頁）。再加計工資1萬7,200元、烤漆1萬2,510元（見本院卷
    第318頁）。原告得請求賠償車輛修理必要費用為11萬5,660
    元。
  ㈢過失相抵：
    本件車禍雙方駕駛人均有違反交通安全規則之過失。而經送
    臺中市車輛行車事故鑑定委員會鑑定，該會亦認定兩車同為
    肇事原因，本院審酌雙方之過失情節及原因力大小，認應由
    被告負50％之過失比例，原告應就其使用人之過失應負50％過
    失比例，業經本院論述如上。從而，原告就系爭車輛後半部
    必要修復費用，得請求被告賠償之金額為5萬7,830元（計算
    式：11萬5,66050％＝5萬7,830）。
  ㈣本件侵權行為之債，為給付無確定期限之債。從而，原告本
    於保險代位、侵權行為之法律關係，請求被告給付自起訴狀
    繕本送達被告翌日（即110年11月25日，見本院卷第123頁）
    起至清償日止，按週年利率百分之5 計算之利息（民法第22
    9條第2項、第233條第1項前段、第203 條可資參照），應屬
    有據。
四、綜上所述，原告依據保險法第53條、民法第184條第1項前段
    、第196條之規定，請求被告給付其5萬7,830元，及自110年
    11月25日起至清償日止，按週年利率百分之5 計算之利息，
    為有理由，應予准許。原告逾此範圍請求，為無理由，應予
    駁回。
五、本判決原告勝訴部分，係適用簡易程序所為被告敗訴之判決
    ，依民事訴訟法第389條第1項第3 款規定，應依職權宣告假
    執行。另為衡平被告之利益，爰依同法第392條第2項規定，
    依職權宣告被告為原告預供擔保，得免為假執行。
六、本件訴訟費用（減縮部分除外），依民事訴訟法第79條，命
    兩造按主文第三項所示負擔。
中　　華　　民　　國　　111 　年　　6 　　月　　24　　日
                      臺灣臺中地方法院豐原簡易庭
                                  法　官　高士傑
以上正本係照原本作成。
如不服本判決，應於送達後20日內，向本院提出上訴狀並表明上
訴理由，如於本判決宣示後送達前提起上訴者，應於判決送達後
20日內補提上訴理由書（須附繕本）。如委任律師提起上訴者，
應一併繳納上訴審裁判費。
中　　華　　民　　國　　111 　年　　6 　　月　　24　　日
                                  書記官　蔡伸蔚
附表
-----
折舊時間           金額
第1年折舊值        167,030×0.369=61,634
第1年折舊後價值    167,030-61,634=105,396
第2年折舊值        105,396×0.369×(6/12)=19,446
第2年折舊後價值    105,396-19,446=85,950